臺北高等行政法院判決　　　　　　　　　　　　　　　九十年度簡字第七九六一號
　　　　　　　　　　　　　　　.
　　原　　　告　東南亞人力資源管理顧問有限公司
　　代　表　人　甲○○
　　訴訟代理人　戊○○
　　被　　　告　臺北市政府
　　代　表　人　乙○○市長）.
　　訴訟代理人　丁○○
　　　　　　　　丙○○兼送達.
右當事人間因就業服務法事件，原告不服行政院勞工委員會中華民國九十年十一月二
日台九十勞訴字第三三四八五號訴願決定，提起行政訴訟，本院判決如左：
　　主  文
原告之訴駁回。
訴訟費用由原告負擔。
　　事  實
一、事實概要：
    原告於民國九十年二月二十七日在聯合報第一版刊登廣告，標題為「誰說挑選監
    護工只能看照片？」惟因該廣告標題既為監護工，內容則為該等外勞之專長係擔
    任看顧老人、嬰幼兒及兼做家事等家庭幫傭事宜，經民眾向行政院勞工委員會職
    業訓練局檢舉，該局乃於九十年三月十四日以九十職外字第○○五二四二七號函
    請被告查處，經被告勞工局於九十年四月六日約談原告副總經理郝長文至該局說
    明並作成談話紀錄，乃以原告違反就業服務法第三十九條第一款，而依同法第六
    十一條規定，處原告罰鍰新台幣（下同）一萬五千元整。原告不服，提起訴願，
    經遭決定駁回，遂向本院提起行政訴訟。
二、兩造聲明：
　(一)原告聲明：
    訴願決定及原處分均撤銷。
　(二)被告聲明：
    駁回原告之訴。
三、兩造之爭點：原告所刊登之廣告，是否違反就業服務法第三十九條第一款規定，
    而應加以處罰？
　(一)原告主張之理由：
    1.原告於九十年二月二十七日在聯合報所刊登之廣告並無不實之處，政府為避免
      來台外勞無辜被遣返，影響國家形象，而有規定凡不可歸責於外勞，而雇主喪
      失聘僱資格時，該外勞可轉換給其他雇主以免遭致被遣返命運，而當今負責轉
      換的各地就服中心，為表現公平、公開、公正的原則，均以登記的先後順序，
      相互配對而承接轉換，但無法深入瞭解雇主與幫傭或監護工雙方的需求與專長
      是否相符，更遑論其工作能否勝任愉快，至常有被轉換外傭因工作專長不符，
      最後仍難逃被遣返的命運，導致政府照顧無辜外勞的德政無法落實，為此，原
      告乃不惜出錢出力，自動將待轉換的外傭及監護工人選登報，公開徵求有合格
      的雇主，經安排面試雙方同意後，再依就業服務中心的規定提出承接轉換申請
      ，讓外勞適才適用，發揮所長，才不致因工作性質不相合，遭致被遣返命運。
    2.當天的廣告編號一四三五至一四四○等六位待轉換的印尼外籍監護工（或外傭
      ），年齡及專長和經驗及簡略的介紹，十分正確且都完全屬實，所謂「真人現
      挑」是指凡依勞委會規定，擁有承接資格的雇主，均可先行安排雙方面談，讓
      雇主先瞭解外勞的工作意願，並讓外勞確實瞭解雇主的工作需求，再依就服中
      心的規定申請轉換，因此廣告文案中既強調「真人」且又「現挑」，豈宜誣指
      為不實。
    3.當事人在聯合報所刊登之廣告，其標題全文為「誰說挑印尼監護工只能看照片
      ？！歡迎當場面試！每月薪水僅一萬五千八百四十元」等字樣，其餘文字為介
      紹五名印勞之姓名、年齡、專長經驗，真人挑選，上述廣告文字，極為平實，
      全無誇張渲染或為吹噓當事人公司形象、業績之文字，揆諸商業廣告之管理及
      公平交易法之規範，對此一廣告內容均無禁止之規定。再退一萬步言，就業服
      務法第卅九條不得「為不實之廣告或揭示」之概括性、警示性文字，然執法者
      如追究任何刊登廣告者之責任，必以是否有「不實」之廣告之適時為依據，始
      得依法論處，自不宜以臆想、推斷而為之。
    4.原訴願決定機關在事實認定上顯有矛盾，如「標題為『誰說挑選監護工只能看
      照片』惟其內容卻有『做家事』等語」、「廣告內容之行為（做家事）乃標題
      所提之人員（監護工）依法律所不能達成，顯已有不實廣告之嫌。」舉證以實
      原訴願決定機關之不法，原訴願決定機關於八十六年十二月廿七日公告，明白
      宣示：監護工如因被監護人往生因素，可申請轉換雇主為家庭幫傭。原訴願決
      定機關又於九十年六月廿七日台（九○）勞職外字第○二二二六二一號函，規
      定監護工轉出之廣告，係可轉換為監護工，不得再轉換為家庭幫傭工。而原告
      於九十年二月二十七日在聯合報刊出廣告係在勞委會九十年六月廿七日公告禁
      止「監護工不得轉換為家庭幫傭」政令之前，按法令不溯既往之成例，則訴願
      駁回之唯一理由顯然不存在，於法不合。
    5.原訴願決定機關引用司法院大法官會議釋字第二七五號解釋內容，謂應受行政
      罰之行為，僅須違反禁止規定或作為義務為由，而逕予裁定處罰，但問題癥結
      應在行為是否違反禁止或作為義務，如行為無違反禁止或作為義務，則濫予處
      罰，自屬違法。其理由又謂行為人不能舉證證明自己無過失時，即應受處罰，
      如甲無殺人之行為事實，但因某甲不能舉證證明自己沒有殺人，即應受唯一死
      刑之判決，顯然不合理。
　(二)被告主張之理由：
    1.原告經營人力供應業，辦理國外人力招募引進事宜，屬就業服務法所稱之私立
      就業服務機構，應受就業服務法及其他相關法規規範。查就業服務法第三十九
      條規定：「推介就業或招募員工，不得有左列行為：一、為不實廣告或揭示。
      ．．．」前開規定合先敘明。原告於九十年二月二十七日假聯合報所刊登之廣
      告，標題為「誰說挑選監工只能看照片？」，惟其內容卻有「擅．．做家事．
      ．」等語，查「做家事」等工作非監護工之範圍，而「不得指派所聘之外國人
      從事申請許可以外之工作」為就業服務法所明訂，原訴願決定機關於八十八年
      八月二日八十八職外字第七一○一四○函示家庭監護工與家庭幫傭之差異：「
      按家庭監護工之開放引進，主要幫助有重度殘障、癱瘓中風或重大病患之家庭
      照顧此類親屬，．．．，而家庭幫傭之主要工作為『料理家務』．．．」。是
      該則廣告標題為「監護工」，內容卻有「做家事」等語，廣告內容之行為（做
      家事）乃標題所提之人員（監護工）依法律所不能達成，故顯然已有不實廣告
      或揭示。原告之副總經理郝長文表示因為版面有限，故該則廣告並未提及外傭
      ，且外籍勞工之違規使用絕對不行，此為原告所不爭，有被告勞工局於九十年
      四月六日會談所做成之談話紀錄可稽，並無不當。
    2.另原告指稱「六位轉換的印尼外籍監護工（或外傭），他們的年齡及專長和經
      驗，及簡略的介紹，十分正確且完全屬實．．」惟被告之處分乃針對該廣告內
      容（做家事）為標題人員（家庭監護工）依法律所不能達成，並非指其內容部
      分如年齡等資料不確實，故原告之說法，顯然昧於事實。原告復「請問有人被
      欺騙上當嗎？」，惟就業服務法第三十九條第一款為禁止規定，不論是否已發
      生有人被欺騙而上當，原告違反禁止規定即應受罰，此司法院大法官會議釋字
      第二七五號解釋「．．應受行政罰之行為，僅須違反禁止規定或作為義務，而
      不以發生損害或危險為其要件者，推定為有過失，於行為人不能舉證證明自己
      無過失時，應即受處罰。．」已說明甚詳，原告既已違反禁止規定，又無法舉
      證證明無過失，故依法論處，於法並無不合。
　　理  由
一、原告於九十年二月二十七日在聯合報第一版刊登廣告，標題為「誰說挑選監護工
    只能看照片？」惟該廣告標題既為監護工，內容則為該等外勞之專長係擔任看顧
    老人、嬰幼兒及兼做家事等家庭幫傭事宜，經民眾向行政院勞工委員會職業訓練
    局檢舉，該局乃於九十年三月十四日以九十職外字第○○五二四二七號函請被告
    查處，經被告勞工局於九十年四月六日約談原告副總經理郝長文至該局說明並作
    成談話紀錄，乃以原告違反就業服務法第三十九條第一款，而依同法第六十一條
    規定，處原告罰鍰一萬五千元整。原告不服，提起訴願，經遭決定駁回之事實，
    有被告九十年五月八日府勞二字第九○○四四七二七○○號處分書及行政院勞工
    委員會九十年十一月二日台九十勞訴字第三三四八五號訴願決定書在卷可憑，堪
    信為真實。本件之爭點應為原告所刊登之廣告，是否違反就業服務法第三十九條
    第一款規定，而應加以處罰？
二、按本件行為時之八十九年一月二十六日之就業服務法第三十九條規定：「推介就
    業或招募員工，不得有左列行為：一、為不實廣告或揭示。．．．」，同法第六
    十一條規定，違反第三十九條或第五十七條第二項規定者，處一萬五千元以上十
    五萬元以下罰鍰。原告經營人力供應業，辦理國外人力招募引進事宜，屬就業服
    務法所稱之私立就業服務機構，自應受就業服務法及其他相關法規規範，合先
    明。原告對其於九十年二月二十七日在聯合報第一版刊登廣告，標題為「誰說挑
    選監護工只能看照片？」之事實，並不爭執，惟辯稱：其刊登內容文字極為平實
    ，全無誇張渲染或為吹噓當事人公司形象、業績之文字，並無就業服務法第卅九
    條規定之為不實之廣告或揭示云云。
三、查原告於九十年二月二十七日於聯合報刊登標題為『誰說挑選監護工只能看照片
    、歡迎當場面試，每月薪水僅一萬五千元八百四十元』，其內容載有「舒瑪西，
    ：：，專長／經驗為看顧老人、嬰兒多年經驗，雇主滿意；李花：：心地善良，
    擅照顧老人，略通英語；紓宓：：擅照顧老人，做家事，頗獲雇主肯定。蜜琪妮
    ：：新加坡工作六年，諳英語、廣東話；阿緹：：個性溫和、擅照顧小孩兼做家
    事」，有剪報在卷可憑。原告於其廣告標題既載為監護工之推介，依卷附行政院
    勞工委員會八十八年八月二日八十八職外字第七一○一四○函示家庭監護工與家
    庭幫傭之差異在家庭監護工之開放引進，主要幫助有重度殘障、癱瘓中風或重大
    病患之家庭照顧此類親屬，．．．，而家庭幫傭之主要工作為『料理家務』．．
    ．」。是以原告上開廣告標題為「監護工」，內容如阿緹部分僅提及個性溫和、
    擅照顧小孩兼做家事，縱如原告所稱阿緹之專長屬實，但依我國法律，該擅照顧
    小孩兼做家事之專長，並非如原告廣告標題人員之家庭監護工所能從事，原告於
    上述廣告以外國監護工所不能從事之料理家務，作為專長而推介監護工，自有不
    實廣告或揭示。又監護工如因被監護人死亡因素，縱可申請轉換雇主為家庭幫傭
    ，惟此究係監護工嗣後於被監護人死亡轉換雇主之另一問題，與原告向雇主推介
    監護工卻廣告依法所不能從事之料理家務專長不同，原告仍不能以此主張其廣告
    內容與其廣告標題之監護工工作性質相符。因此被告以原告違反上揭就業服務法
    之禁止規定，又無法舉證證明無過失，故依就業服務法第六十一條規定，處原告
    罰鍰一萬五千元，於法並無不合，訴願決定予以維持，亦屬妥適，原告請求撤銷
    訴願決定及原處分，為無理由，應予駁回。
據上論結，本件原告之訴為無理由，爰依行政訴訟法第九十八條第三項前段，判決如
主文。
中　　　華　　　民　　　國　　九十一　　年　　　十　　　月　　二十三　　日
                        臺 北 高 等 行 政 法 院   第 三 庭
                                                    法  官　陳國成
右為正本係照原本作成。
本件以訴訟事件所涉及之法律見解具有原則性者為限，始得於本判決送達後二十日內
向本院提出上訴狀並表明上訴理由，如已於本判決宣示後送達前提起上訴者，應於判
決送達後二十日內補具上訴理由（均按他造人數附繕本），且經最高行政法院許可後
方得上訴。
中　　　華　　　民　　　國　　九十一　　年　　　十　　　月　　二十五　　日
  　　　　　　　　　　　　　　　　　　　　          書記官　王英傑
